臺灣雲林地方法院刑事判決　　　　　　 93年度交易字第112號
公　訴　人　臺灣雲林地方法院檢察署檢察官
被　　　告　丙○○
上列被告因過失傷害案件，經檢察官提起公訴（93年度核退偵字
第3號），本院判決如下：
    主  文
丙○○因過失傷害人，處拘役伍拾玖日，如易科罰金，以佰元
折算壹日。
    事  實
一、丙○○於民國92年7月29日上午8時10分許，駕駛車牌號碼7W
    -5293號（起訴書誤寫為7W-5239號）自用小貨車（起訴書誤
    寫為自用小客車），沿雲林縣西螺鎮新安里（起訴書誤寫為
    西安里）新興路，由南往北方向行駛，行至該新興路437 號
    前之路邊停車欲下車時，原應注意汽車停車時，應依車輛順
    行方向緊靠道路右側，其右側前後輪胎外側距離路面邊緣不
    得逾40公分，又停車向外開啟車門時，應注意行人、車輛，
    並讓其先行，而依當時天候為晴天，日間有自然光線，路面
    乾燥、無缺陷、無障礙物，視距良好等客觀情狀，按其情節
    並無不能注意之情形，詎丙○○竟疏未注意，停車未緊靠道
    路邊緣，且未注意後方來車，即驟然開啟左側車門，適有乙
    ○○騎乘車牌號碼USN-033 號輕型機車，沿該新興路由南往
    北方向，由丙○○所停放之自小貨車後方駛至（起訴書誤寫
    為由北向南逆向駛至），因丙○○突然開啟左側車門，無法
    閃避，致丙○○所駕駛之上開自小貨車左側車門下緣勾到乙
    ○○之右腳腳踝處，並造成乙○○之人車倒地，乙○○因此
    受有右足踝撕裂傷及左鎖骨骨折等傷害。經旁人報警將乙○
    ○送往慈愛綜合醫院急救，丙○○亦先將小孩送回家安置後
    ，隨即前往醫院探視，而於偵查犯罪之機關尚未知悉該自小
    貨車之駕駛人為何人前，即向前往醫院處理之警員坦承肇事
    ，而接受裁判。
二、案經乙○○訴由雲林縣警察局西螺分局報請臺灣雲林地方法
    院檢察署檢察官偵查起訴。
    理  由
一、訊之被告丙○○，固坦承駕駛車號7W-5293 號自小貨車於92
    年7 月29日上午8 時10分許，在雲林縣西螺鎮○○里○○路
    437 號前，車頭朝北停車時，與告訴人乙○○所騎乘之車號
    USN-033 號輕型機車發生碰撞，造成告訴人倒地受有右足踝
    撕裂傷及左鎖骨骨折等傷害之事實，惟矢口否認有公訴人所
    起訴之過失傷害犯行，辯稱：當時我已經下車開啟車門，在
    車門邊與車上我兒子說話，突然聽到一聲撞擊聲，才發現告
    訴人騎乘機車逆向撞上我車子的左前方葉子板處，而倒地受
    傷，我並沒有辦法避免本件車禍發生，並沒有過失云云。
二、經查：
  (一)被告所稱告訴人係由北向南逆向駛來撞上被告所駕駛自小貨
    車左前葉子板及左前門之說法，並不可採：
    1.被告於92年10月18日警詢時已供稱：「當時我要打開左前
      門時，我確定後方沒有車子，但也沒有看到對方車子的行
      車方向，但我感覺對方車子是從前方（由北向南）撞上我
      車子的，我是於對方撞上我車子時，才發現對方的」等語
      。另其於同年12月14日警詢時亦供稱：「我不知道他（指
      告訴人）從何處來撞，但我看到時，對方人車已倒在我的
      左側車門前」等語。又其於偵查中亦供述：我聽到“碰”
      一聲之後，看到告訴人的車頭是朝向我，所以我才認為告
      訴人是逆向，聽到“碰”的聲音之前，不知道告訴人的車
      行方向等語（見核退偵卷第31頁）。依被告上開於警詢及
      偵查中之供述，足認被告對於車禍發生前，告訴人之行車
      方向究係由南向北或由北向南，並未親見，是被告於本院
      辯稱當時告訴人之機車係由北向南逆向駛來一情，與其上
      開供述不符，是否可信，顯令人質疑。
    2.被告固辯稱其所駕駛之自小貨車除左前門生銹處外，其餘
      左前葉子板及左車門之凹痕均係告訴人之機車撞及所致云
      云。而依警卷第12頁下方照片顯示，該車號7W-5293 號自
      小貨車之左前葉子板及左前車門有相當大範圍之凹陷情形
      ，且有一刮痕明顯由該小貨車之左前輪上方葉子板水平延
      伸到左前車門門板上，左前車門上方之凹陷程度亦較深。
      (1)然依本院於94年1 月21日所做勘驗情形，告訴人所騎乘
        之機車最有可能在自小貨車上留下刮痕者，應係該機車
        之左側手把突出處，但依本院卷第79頁及第81頁等4 張
        照片顯示，該機車左側手把之高度顯與上開警卷第12頁
        下方照片之自小貨車刮痕並不相符。
      (2)且該自小貨車之車身為鋼板所打造，造成上開大範圍且
        相當程度之凹陷情形，必須有相對應高度之硬物撞擊才
        有可能，而告訴人所騎乘之機車為輕型機車，其車身及
        車前籃子僅為塑膠及金屬網狀結構，倘該自小貨車之車
        身凹陷係告訴人之機車撞擊所造成，衡情，該告訴人之
        機車車身應會嚴重破裂，機車籃子亦會嚴重扭曲，但觀
        諸警卷第13頁之告訴人機車照片所示，實際上該機車車
        身並無破裂，車前籃子亦無嚴重扭曲之情形，此顯與常
        理有違。
      (3)又依警卷第12頁下方之照片所示，該自小貨車左前葉子
        板上有一黃燈，為塑膠材質，該黃燈四週均有凹痕，若
        該自小貨車之凹痕確係告訴人之機車當天撞擊所致，何
        以該黃燈外殼並未破裂，而完好如初？
      (4)復佐以告訴人之機車前輪較前籃為突出，此亦有本院卷
        第79頁下方照片可參，惟依警卷第12頁下方之照片顯示
        ，該車號7W-5293 號自小貨車左前門之相對應高度，並
        無凹陷情況，亦有違常理。
      (5)況依被告所述，其當時是打開車門站在門旁與車內小孩
        說話，則被告在機車之強烈撞擊下，理應亦會遭到自小
        貨車之車門夾傷，但被告本身並未受有傷害，亦難認被
        告所述真實。
    3.綜上各情，被告所稱告訴人之機車行向，核與本件肇事之
      車號7W-5293 號自小貨車及車號USN-033 號輕機車之車輛
      外觀跡證並不相符，是被告所辯告訴人當時機車係由北往
      南逆向行駛而來云云，顯難認可採。
  (二)本件告訴人之機車應係由南向北，與被告停放之自小貨車同
    向行駛，因被告停車突然開啟車門，致告訴人之右腳腳踝處
    勾到被告之自小貨車左車門下緣，致告訴人之人車倒地而受
    傷：
    1.告訴人於偵查中已具結指稱：車禍當時我跟被告是同方向
      行駛，且被告確實是因開車門才導致我的機車撞到，當時
      被告並未下車等語（見他卷第10頁、核退偵卷第38頁）。
      其於本院審理時亦證稱：92年7 月29日那天是農曆7月1日
      ，我從我家出門要去西螺九龍里太和寮拜拜，不是要去買
      金紙，當時我是向北行駛，被告車門打開的時候，我就倒
      下去，我就暈了，別人說我的腳流血，我才知道腳受傷了
      ，右腳有縫，左手臂說要開刀，但是我不同意，左手的傷
      是倒地的時候撞傷，腳部應該是被告的車門卡到受傷，機
      車倒地的時候，腳沒有被機車壓到，我是從被告車子的後
      面來的，但是被告都說我從他的前面來的，我是腳去撞到
      車門，車子並沒有撞到車門，我的腳被勾到之後，我的機
      車就倒到前面去了，左手邊的照後鏡後來有去修理，是車
      子倒下的時候壓壞的等語（見本院卷第29頁背面至第34頁
      ）。足見告訴人堅決指訴於車禍發生當時其係與被告同方
      向行駛，因被告突然開啟車門，車門勾到告訴人之右腳處
      ，始造成告訴人之人車倒地，左側手臂因倒地撞傷，機車
      左側照後鏡亦因倒地而損壞。
    2.證人王海青於偵查時固證稱：當時告訴人的機車是橫倒在
      被告汽車的車頭前方，機車車頭朝西南方，車身是向左側
      傾倒云云（見核退偵卷第37頁）。惟其於本院審理時則證
      述：當天我沒有看到相撞的情形，我扶起機車時，機車的
      車頭向北，機車是倒在小貨車前面，左邊朝下，告訴人就
      坐在小貨車的旁邊等語（見本院卷第36至40頁），亦佐告
      訴人所稱其機車係由南向北行駛，因撞到被告駕駛之自小
      貨車車門，向左傾倒後，左肩撞地受傷之情節相符。
    3.經本院於94年1月31日下午2時30分許，勘驗肇事之車號7W
      -5293號自小貨車及車號USN-033號輕機車結果，該自小貨
      車空車時左側車門底緣距離地面約34公分，該機車腳踏板
      最低處距離地面約24公分，如告訴人坐於該機車上，將右
      腳置於該腳踏板最低處，右腳腳背距離地面約26公分，此
      業經本院測量並記明筆錄，亦有各該勘驗照片在卷可憑。
      若告訴人右腳置於該機車腳踏板較高處，其右腳腳背距離
      地面則更高，且依告訴人之指訴，當時被告並未下車，則
      被告之自小貨車車門會因被告之身體重量而更低，兩者相
      比對，足見於肇事當時，告訴人之右腳腳踝高度與被告所
      駕駛之自小貨車左車門下緣高度相當。復參酌告訴人於車
      禍受傷後，送慈愛綜合醫院急診時，所拍攝之右腳腳踝受
      傷照片（見本院卷第98頁）及本院勘驗告訴人右腳傷疤為
      彎月形，長約5 公分（見本院卷第83至86頁），足認告訴
      人該右腳係遭相當寬度之尖硬物所插入、撕裂而受傷。而
      告訴人於肇事當時，並未遭其所騎乘之機車壓到，若告訴
      人係騎乘機車由北往南逆向駛來，撞擊被告所駕駛之自小
      貨車左前葉子板及左前車門處，此撞擊並無法令告訴人受
      有右腳踝（深部）撕裂傷之傷害，是告訴人右腳腳踝受有
      （深部）撕裂傷之結果，應係被告所駕駛之自小貨車開啟
      左車門時，左車門之下緣勾到告訴人之右腳踝處所造成，
      而告訴人左肩鎖骨骨折，則應係身體倒地後撞到所造成，
      應可認定。故依告訴人所受之身體傷害及本件兩輛肇事車
      輛情形研判，亦與告訴人上開所指訴之情節相符，益徵告
      訴人之上開指訴可予採信。
    4.又本件告訴人所騎乘之機車車身右側，並無任何損壞，有
      該機車照片在卷可佐，足見該機車右側未遭到自小貨車之
      車門撞擊，故本件車禍之肇事，應係告訴人騎乘機車由南
      向北行駛，因被告突然開啟自小貨車之左車門，該車門下
      緣適勾到告訴人之右腳腳踝處，造成告訴人之人車倒地受
      傷，亦可予認定。而告訴人對此被告之突然開門動作，並
      無法預知，即無法避免，故難認告訴人本身亦有過失。
  (三)復依警卷內所附之道路交通事故現場圖所載，被告所駕駛之
    自小貨車右前輪外側距離道路邊緣0.6 公尺，右後輪外側距
    離道路邊緣則為0.8 公尺，足見被告所停放之自小貨車當時
    並未緊靠道路邊緣。
  (四)被告雖以其並無過失等語置辯，惟按汽車停車時，應依車輛
    順行方向緊靠道路右側，但單行道應緊靠路邊停車，其右側
    前後輪胎外側距離緣石或路面邊緣不得逾40公分，在單行道
    左側停車時，比照辦理；停車向外開啟車門時，應注意行人
    、車輛，並讓其先行，道路交通安全規則第112條第2項及第
    1項第15款分別定有明文。而依本件車禍當時之天候為晴天
    ，日間有自然光線，路面乾燥、無缺陷、無障礙物，視距良
    好，有警卷所附之道路交通事故調查報告表(一)、(二)及現場照
    片等可佐，依其情形，被告並無不能注意之情況，乃被告停
    放該車號7W-5293 號自小貨車，竟疏未注意，其右側前後輪
    胎外側距離路面邊緣已逾40公分以上，並未緊靠路邊，且未
    注意後方來車，即突然開啟左側車門，致該車門勾到告訴人
    之右腳腳踝處，而發生車禍，是被告就本件車禍事故之發生
    具有過失甚明，可予認定。
  (五)本件經檢察官送請臺灣省嘉雲區車輛行車事故鑑定委員會鑑
    定結果，認為「丙○○駕駛自小貨車，開啟車門不當，為肇
    事原因；乙○○無肇事因素」，有該會93年3月1日嘉鑑字第
    930203號函附之鑑定意見書在卷可稽，亦同認被告於本件車
    禍確有過失無誤。
  (六)又告訴人確因本件車禍致受有右足踝（深部）撕裂傷及左鎖
    骨（遠端）骨折等傷害，有其於慈愛綜合醫院之診斷證明書
    及病歷資料在卷可參。而告訴人所受上開傷害之結果，係因
    本件車禍所造成，故其受傷之結果與被告之過失行為間，具
    有相當因果關係，亦可予認定。從而，被告否認上開過失傷
    害責任，並不可採。是本件事證已臻明確，被告過失傷害之
    犯行，可予認定。
  (七)至於被告雖請求將本件肇事責任送請國立成功大學交通管理
    系肇事分析與諮詢中心鑑定。然當事人聲請調查之證據，法
    院認為不必要者，得以裁定駁回之，而待證事實已臻明瞭無
    再調查之必要者，應認為不必要，刑事訴訟法第163條之3第
    1項、第2項第3款定有明文。而本件車禍之肇事經過，依據
    上開所述，已足以明確認定，被告及告訴人之過失責任亦已
    明瞭，故被告上開請求再送鑑定之聲請，本院認為不必要，
    自應予駁回，附予敘明。
三、查被告因過失致告訴人受傷，核被告所為，係犯刑法第284
    條第1 項前段之過失傷害罪。又被告於肇事後，尚未被有偵
    查權之公務員或機關發覺其為犯嫌前，即在醫院向到場處理
    之警員坦承肇事，已據被告供明在卷，進而接受裁判，合乎
    自首之要件，應依刑法第62條前段規定，減輕其刑。爰審酌
    被告未曾有任何犯罪前科，有臺灣高等法院被告全國前案紀
    錄表附卷可憑，素行尚良好，因停車及開啟車門不當而肇事
    ，其過失之程度，及告訴人因此所受之傷害情形，被告於肇
    事後，未與告訴人達成民事上之和解，暨被告犯後否認犯行
    ，猶以車輛之舊凹痕，編纂本案事故經過，企圖扭曲事實以
    逃避罪責，態度並非良好等一切情狀，量處如主文所示之刑
    ，並諭知易科罰金之折算標準。
據上論斷，應依刑事訴訟法第299條第1項前段，刑法第284條第1
項前段、第62條前段、第41條第1項前段，罰金罰鍰提高標準條
例第1條前段、第2條，判決如主文。
本案經檢察官甲○○到庭執行職務。
中　　華　　民　　國　　94　　年　　5 　　月　　31　　日
                  刑事第三庭  審判長  法　官  劉  國  賓
                                      法  官  蘇  錦  秀
                                      法  官  廖  國  勝
以上正本證明與原本無異。
如不服本判決，應於判決送達後10日內，向本院提出上訴狀。
                                      書記官  林  汎  柏
中　　華　　民　　國　　94　　年　　5 　　月　　31　　日
【附錄本案論罪科刑法條全文】
刑法第284條：
因過失傷害人者，處六月以下有期徒刑、拘役或五百元以下罰金
，致重傷者，處一年以下有期徒刑、拘役或五百元以下罰金。
從事業務之人，因業務上之過失傷害人者，處一年以下有期徒刑
、拘役或一千元以下罰金，致重傷者，處三年以下有期徒刑、拘
役或二千元以下罰金。
